【裁判字號】    88,易,3112
【裁判日期】    890128
【裁判案由】    竊佔等
【裁判全文】
臺灣臺南地方法院刑事判決                        八十八年度易字第三一一二號
    公  訴  人  臺灣台南地方法院檢察署檢察官
    被      告  甲○○
    選任辯護人  張仁懷
右列被告因竊佔案件，經檢察官提起公訴（八十八年度偵字第五四三六號），本院判
決如左：
    主  文
甲○○意圖為自己不法之利益，而竊佔他人之不動產，處罰金貳仟元，如易服勞役，
以佰元折算壹日。又傷害人之身體，處有期徒刑肆月，如易科罰金，以參佰元折算
壹日。
    事  實
一、甲○○原係台灣省立台南高級工業職業學校（下簡稱台南高工）之員工（已退休
    ），於標購得原屬台南高工所有之門牌號碼台南縣永康市○○○路四二號之房屋
    後，竟意圖為自己不法之利益，於民國八十一年三月間，將台南高工管理，位於
    上開房屋後坐落於台南縣永康巿六合段九五二地號如附圖所示斜線部分、面積九
    十四點一平方公尺之土地，占用後，在地面舖設水泥，並以竹竿及鐵絲網圍繞該
    地阻隔進出，用以飼養雞隻，並因此時與其鄰居發生爭執（因該地橫跨四十二號
    及四十四號房屋後面）。嗣於八十七年十月二十六日十時許，因不滿租住鄰屋（
    四十四號）之丁○○、乙○○夫婦二人僱工修繕其房屋而站立於上開占用之土地
    上，雙方發生爭執，甲○○竟基於傷害之犯意，持其所有之碗、碟丟擲丁○○、
    乙○○二人，致丁○○受有右眼瞼裂傷（長二．０×寬０．五公分×深０．五公
    分）之傷害；乙○○受有(1)右前額腫傷（長三．０×寬三．０公分）及擦傷（長
    一．０×寬０．五公分）、(2)右腕裂傷（長二．０×寬０．三公分×深０．三公
    分）、(3)右手瘀血（長一．０×寬一．０公分）、(4)右膝擦傷（長三．０×寬三
    ．０公分）、(5)左膝擦傷二處（長二．０×寬二．０、長三，０×寬二．０公分
    ）等傷害。
二、案經丁○○、乙○○告發（竊佔部份）、告訴（傷害部分）由台灣台南地方法院
    檢察署檢察官偵查起訴。
    理  由
一、訊據被告甲○○固坦承於右揭時地占用上開土地及與被害人發生爭執一事，惟矢
    口否認有何竊佔及傷害犯行，辯稱：伊係因後方土地荒廢，為避免雜草叢生易招
    致蚊蠅，經向土地所有權人台南高工立下切結書後，舖設水泥使用，其使用土地
    係經過同意的；至八十七年十月二十六日係告訴人至其家中打伊，伊收碗碟時不
    小心碰到告訴人云云。然查：被告甲○○於八十一年三月間，在前開土地上舖設
    水泥使用等情，業據其於偵審中自承不諱，並經證人即台南高工現任總務主件郭
    淑惠於勘驗期日到場證述無訛（本院八十八年十二月二十日勘驗筆錄）。而該土
    地係屬於「精省前」之台灣省政府所有而由台南高工管理，被告以竹竿、鐵絲網
    圈圍該地飼養雞隻，佔用面積為九十四點一平方公尺，並未經該校同意乙節，亦
    經台南高工於八十八年九月二十三日以八八南工總字第八三八號及八十八年十二
    月十六日以八八南工總字第二五四四號分別函明白，且經檢察官及本院分別於
    八十八年八月廿三日十五時四十分許、十二月二十日十時許到場勘驗屬實，各製
    有勘驗筆錄在卷可參，右揭被佔用之土地屬台南縣永康巿六合段九五二地號土地
    之一部，面積為九十四點一平方公尺，亦據台南縣永康地政事務所測量完峻，有
    卷附該事務所八十八年八月三十日出具之八十八所二字第七０四七號函可憑。足
    見上情非虛。而證人即被告主張借用時同意之總務主件丙○○（已退休）亦到庭
    證稱：系爭土地是台南高工眷舍用地，然後我們在旁邊改建一批新的眷舍，原來
    的眷舍就拆除變成空地，附近鄰居就想用那塊空地，其中甲○○先生他就是在後
    面打個洞開個門，我就去警告他，他與我說是逃生用的，被告那時已退休了，我
    並警告他後面土地不能用，那是學校的土地，他才寫下那張切結書。這張切結書
    用意是只是為維持環境衛生而已，不是答應他有使用權或承租權。後來因我卸下
    總務主任之後就不是我的權限所能管的，我也不知他怎麼使用了等語明確（八十
    九年一月四日訊問筆錄），益徵被告所辯不實。此外，並有上開土地登記簿謄本
    、台南縣永康地政事務所複丈成果圖各一紙及現場照片二張在卷可稽，再參以被
    告曾在上開土地上飼養雞隻並曾因上開土地使用情形而與鄰居發生爭執等情，渠
    有不法之意圖甚明。被告所辯顯係事後卸責之詞，尚無足採。至前揭傷害事實，
    業據告訴人丁○○、乙○○指訴明確，並有台灣省立台南醫院診斷證明書二紙在
    卷可資佐證，參以被告與鄰居曾因上開土地使用之狀況時起爭執而其於偵查中亦
    坦承當日確與告訴人在上址發生爭執等情，苟若被告未施以暴力，則以被告之年
    齡及體格以觀，斷非告訴人等二人之對手，而被告所辯係因其收拾碗碟不慎碰到
    所致云云，更屬難以相像而有違常情，故被告所辯乃卸責之詞，不足採信。綜上
    所述，本件事證已甚明確，被告之犯行均堪可認定。
二、核被告所為，係犯刑法第三百二十條第二項之竊佔罪及同法第二百七十七條第一
    項之傷害罪。被告於同一時地以丟擲碗碟同時致告訴人丁○○、乙○○成傷而觸
    犯上開二傷害罪名，為想像競合犯，應依刑法第五十五條之規定從一重之傷害罪
    處斷。被告所犯上開二罪間，犯意各別，罪名互異，應分論併罰。爰審酌被告之
    年齡、犯罪之動機、目的、方法、所得利益、所生損害、其品行智識程度、事後
    就竊佔部分已自行僱請挖土機拆除地上物（照片六張卷附）且被害人迄今亦未表
    明追究之意暨傷害部分迄今尚未與被害人達成和解賠償損失等一切情狀，分別處
    如主文所示之刑，並諭知易服勞役及易科罰金之折算標準，以資懲儆。
據上論斷，應依刑事訴訟法第二百九十九條第一項前段，刑法第五十五條、第二百七
十七條第一項、第三百二十條第二項、第一項、第四十二條第二項、第四十一條，罰
金罰鍰提高標準條例第一條前段、第二項，判決如主文。
中    華    民    國      八十九    年      一        月      廿八      日
                              臺灣臺南地方法院刑事第一庭
                                      法  官  沈  揚  仁
右正本證明與原本無異
如不服本判決應於送達後十日內向本院提出上訴狀
                                      書記官  陳  瑞  鈴
中    華    民    國      八十九    年      一        月     廿八       日
附錄本案論罪科刑法條全文：
刑法第二百七十七條第一項：傷害人之身體或健康者，處三年以下有期徒刑、拘役或
                          一千元以下罰金。
刑法第三百二十條第二項：意圖為自己或第三人不法之利益，而竊佔他人之不動產者
                        ，依前項之規定處斷。


司法院資訊處製作；財團法人民間司法改革基金會備份。
